【裁判字號】    99,交聲,4
【裁判日期】    990127
【裁判案由】    違反道路交通管理處罰條例聲明異議
【裁判全文】
臺灣雲林地方法院交通事件裁定           99年度交聲字第4號
移送機關即
原處分機關  交通部公路總局嘉義區監理所雲林監理站
異  議  人
即受處分人  甲○○
上列受處分人因違反道路交通管理處罰條例案件，對於交通部公
路總局嘉義區監理站雲林監理所於民國98年12月03日所為之雲監
裁字第裁72-KAJ016477號裁決書（舉發違反道路交通管理事件通
知單案號：雲林縣警察局98年09月11日雲警交字第KAJ016477 號
），聲明異議，本院裁定如下：
    主  文
原處分關於罰鍰新臺幣肆萬玖仟伍佰元部分撤銷。
上開罰鍰撤銷部分，甲○○汽車駕駛人，駕駛汽車經測試檢定酒
精濃度超過標準，處罰鍰新臺幣萬玖仟伍佰元。
其餘異議駁回。
    理  由
一、原處分意旨略以：異議人即受處分人甲○○於民國98年09月
    11日晚上09時38分許，駕駛車牌號碼7405-SX 號自用小客車
    ，行經雲林縣虎尾鎮○○○○路3.6 公里處，為雲林縣警察局
    虎尾分局惠來派出所警察攔檢盤查，測得其呼氣中酒精濃度
    達0.57MG/L，超過標準值0.25MG/L，因而製單舉發，嗣經交
    通部公路總局嘉義區監理所雲林監理站（下稱原處分機關）
    以異議人違規事實屬實，依道路交通管理處罰條例第35條第
    1 項第1 款、第24條第1 項2 款之規定，裁處異議人罰鍰新
    臺幣（下同）49,500元，吊扣駕駛執照12個月，並施以道安
    講習。
二、聲明異議意旨略以：異議人既已經雲林地檢署依刑事訴訟法
    第253 條之1 第1 項、第253 條之2 第1 項第4 款、第8 款
    ，並審酌刑法第57條所列各款事項為緩起訴之處分，爰依職
    權逕送臺南高檢署再議，為駁回之處分；鑑於一事不二罰原
    則，豈有再接受行政裁罰之理。依行政程序法第3 條第2 項
    第2 款、第3 款、第4 條、第7 條第2 項及上開說明，處分
    機關若再執行處罰，則司法威信、行政程序法規，何以具在
    等語，爰依法聲明異議。
三、按汽車駕駛人飲用酒類或其他類似物後，其吐氣所含酒精濃
    度超過每公升0.25毫克，不得駕車；駕駛汽車經測試檢定酒
    精濃度超過標準，處汽車駕駛人罰鍰15,000元以上60,000元
    以下，並當場移置保管該汽車及吊扣駕駛執照1 年，道路交
    通安全規則第114 條第2 款、道路交通管理處罰條例第35條
    第1 項第1 款分別定有明文。又汽車駕駛人，有違反同條例
    第35條第1 項規定之情形者，應接受道路交通安全講習，亦
    為道路交通管理處罰條例第24條第1 項第2 款所明定。再者
    ，汽車駕駛人違反本條例規定，應受吊扣駕駛執照處分，道
    路交通管理處罰條例第67條第6 項前段亦有規定。另外，一
    行為同時觸犯刑事法律及違反行政法上義務規定者，依刑事
    法律處罰之。但其行為應處以其他種類行政罰或得沒入之物
    而未經法院宣告沒收者，亦得裁處之。前項行為如經不起訴
    處分或為無罪、免訴、不受理、不付審理之裁判確定者，得
    依違反行政法上義務規定裁處之。又本法所稱其他種類行政
    罰，指下列裁罰性之不利處分：一限制或禁止行為之處分：
    限制或停止營業、吊扣證照、命令停工或停止使用、禁止行
    駛、禁止出入港口、機場或特定場所、禁止製造、販賣、輸
    出入、禁止申請或其他限制或禁止為一定行為之處分。此為
    行政罰法第26條第1 項、第2 條第1 款所明定。究其立法目
    的，一行為同時觸犯刑事法律及違反行政法上義務規定時，
    由於刑罰與行政罰同屬對不法行為之制裁，而刑罰之懲罰作
    用較強，故依刑事法律處罰，即足資警惕時，實無一事二罰
    再處行政罰之必要，且刑事法律處罰，由法院依法定程序為
    之，較符合正當法律秩序，應予優先適用，但罰鍰以外之沒
    入或其他種類行政罰，因兼具維護公共秩序之作用，為達行
    政目的，行政機關仍得併予裁處。
四、經查：
(一)、異議人因上開交通違規事件，為警製單舉發，同時亦因涉犯
    刑法第185 條之3 之酒醉駕車罪嫌，經警移送臺灣雲林地方
    法院檢察署檢察官偵辦，並由該署檢察官於98年10月19日以
    98年度偵字第4738號為緩起訴處分，命異議人應於緩起訴命
    令通知書收受之翌日起1 個月內，向指定之公益團體「雲林
    縣觀護志工協進會」支付10,000元之緩起訴處分金，並須參
    加該署護人室舉辦之「酒醉駕車團體輔導」1 場次，緩起訴
    期間內不得再有酒醉駕車之行為，該處分經依職權送請臺灣
    高等法院臺南分院檢察署再議，而經駁回確定。異議人並因
    此向雲林縣觀護志工協進會支付緩起訴處分金10,000元，有
    上開緩起訴處分書、臺灣高等法院臺南分院檢察署處分書及
    雲林縣觀護志工協進會繳款證明各1 份附卷可稽，且為異議
    人所承認，應認屬實。
(二)、又檢察官依刑事訴訟法第253 條之2 第1 項之規定命被告向
    指定之公益團體支付一定之金額，而為附條件緩起訴處分時
    ，依同法條第2 項之規定，應得被告之同意。依此，檢察官
    課以被告此等負擔雖非「刑罰」，但若被告不繳納，即將受
    有起訴之不利益，是此類「特殊的處遇措施」性質上已屬實
    質的制裁，且被告如據以繳納，亦等同受有財產減少之教訓
    。因此，檢察官所為對於被告即受處分人之附繳款條件緩起
    訴處分，應認實質上產生制裁被告即受處分人之效果，本於
    行政罰法第26條所揭示之「一事不二罰」原則，自無從於被
    告即受處分人依檢察官命令為繳款後，在該緩起訴處分期滿
    未經撤銷前，仍對受處分人課予罰鍰，重複為財產上之處罰
    。從而，原處分機關對異議人上開酒後駕車違規行為，逕為
    裁處罰鍰49,500元部分，就異議人已依緩起訴處分之命令繳
    納10,000元部分，即有一行為同時受有刑事處罰及行政裁罰
    之雙重不利益，核與行政罰法第26條第1 項規定意旨有違，
    難認允當。就原處分機關依道路交通管理處罰條例第92條第
    3 項所訂最低罰鍰基準規定49,500元不足部分（依違反道路
    交通管理事件統一裁罰基準表之規定，小型車駕駛人違反道
    路交通管理處罰條例第35條第1 項第1 款之規定，其吐氣所
    含酒精濃度超過每公升0.55毫克以上者，應裁處之最低罰鍰
    為49,500元），異議人仍有繳納之義務（即罰鍰39,500元）
    。至於原處分裁罰異議人吊扣駕駛執照12個月，並施以道安
    講習部分，與異議人緩起訴處分所繳納之處分金無涉，無一
    事不兩罰之適用，自屬合法正當。
(三)、原處分機關援引法務部95年05月25日法律字第0950700393號
    函及交通部95年07月17日交路字第0950006986號函，均認緩
    起訴性質乃「附帶條件之不起訴處分」，即屬「不起訴處分
    」之一類。惟法官依據法律獨立審判，為憲法第80條所明定
    ，各機關依其職掌就有關法規為釋示之行政命令，法官於審
    判案件時，固可予以引用，但仍得依據法律，表示適當之不
    同見解，並不受拘束，司法行政機關所發司法行政上之命令
    ，如涉及審判上之法律見解，僅供法官參考，法官於審判案
    件時，亦不受其拘束（司法院大法官會議第216 號解釋意旨
    參照），是原處分機關所引上開函釋，有違上開法令之意旨
    ，本院不受其拘束，附此敘明。
五、綜上，原處分有關罰鍰49,500元部分，有行政罰法第26條第
    1 項前段「一事不二罰」規定之適用，異議人就此部分提起
    異議，為有理由，應將原處分關於罰鍰49,500元部分撤銷，
    並依道路交通管理處罰條例第35條第1 項第1 款、第8 項規
    定，參照違反道路交通管理事件統一裁罰基準，扣除異議人
    支付之緩起訴處分金10,000元後，自為裁定如主文第2 項所
    示。至異議人認其受緩起訴處分即不應受其他處罰部分，為
    無理由，應予駁回。
六、依道路交通管理處罰條例第87條第2 項、道路交通案件處理
    辦法第20條前段，裁定如主文。
中    華    民    國    99    年    1     月    27    日
                    交通法庭   法  官  侯廷昌
以上正本證明與原本無異。
如不服本裁定，應於裁定送達後5 日內向本院提出抗告狀（須附
繕本）。
                               書記官  李達成
中    華    民    國    99    年    1     月    27    日

司法院資訊處製作；財團法人民間司法改革基金會備份。
